臺灣臺北地方法院民事判決　　　　　　　　94年度訴字第48號
原　　　告　銓優國際有限公司
法定代理人　乙○○
訴訟代理人　朱容辰律師
　　　　　　王泓鑫律師
　　　　　　張建鳴律師
被　　　告　弘宜資訊股份有限公司
法定代理人　丙○○
訴訟代理人　文聞律師
　　　　　　鄭懷君律師
　　　　　　黃慧婷律師
上　一　人
複 代 理人　戊○○
上列當事人間給付價金等事件，本院於中華民國94年12月26日言
詞辯論終結，判決如下：
    主  文
被告應給付原告新臺幣伍拾柒萬肆仟捌佰元，及自民國九十四年
一月八日起至清償日止，按週年利率百之分五計算之利息。
訴訟費用由被告負擔。
本判決於原告以新臺幣壹拾玖萬貳仟元供擔保後，得假執行；但
被告如於執行標的物拍定、變賣前，以新臺幣伍拾柒萬肆仟捌佰
元為原告預供擔保後，得免為假執行。
    事實及理由
一、原告主張：兩造於民國91年9月20日，訂立軟體買賣合約書
    （下稱系爭合約書），伊簽發新臺幣（下同）30萬支票乙紙
    ，交付被告，作為定金，該支票已經兌現。依系爭合約書約
    定，被告為伊修改軟體設計第一階段撰寫6個月，專案設計
    第二階段撰寫9個月，惟自簽約至今，被告竟連第一階段部
    分仍未完全給付，第二階段亦已遲延，且依合約書第7條約
    定，被告應免費提供使用課程並到府教學，詎被告拒絕為之
    ，亦已違約，伊曾多次向被告催告未果，已於93年9月21日
    發函解除系爭合約，依系爭合約書第8條約定或民法第259條
    第1項第2款規定，被告應返還前開30萬元定金，另依系爭合
    約書第8條約定，被告應給付伊遲延罰款274,800元等情，求
    為命被告如數給付上開金額及法定遲延利息之判決。並聲明
    ：(一)被告應給付原告574,800元暨自起訴狀送達翌日即94年1
    月8日起至清償日止，按年息5％計算之利息。(二)願供擔保請
    准宣告假執行。
二、被告則以：伊於締約後，即依約於91年11月26日赴原告公司
    安裝弘宜整合管理系統於其使用之電腦，並於6個月內依約
    完成第一階段之修改設計。另安裝上開系統後曾於91年11月
    28日、92年1月15日、2月14日、4月17日及7月14日於原告公
    司內多次進行教育訓練之課程。又系爭合約書所約定之第二
    階段軟體設計亦已完成80％，嗣因原告公司之人事更迭，原
    告擬變更已進行之第二階段設計內容，甚至要求超出合約範
    圍之軟體設計項目，卻拒絕另行追加價金，至伊無法續行第
    二階段最後2個月之程式設計工作，伊並無任何違約情事等
    語，資為抗辯。並聲明：(一)原告之訴駁回。(二)如受不利判決
    ，願供擔保請准宣告免為假執行。
三、查兩造於91年9月20日簽訂系爭合約書，買賣軟體為弘宜整
    合管理系統，總價金60萬元，原告簽發30萬元支票予被告作
    為定金，並已兌現等事實，為兩造所不爭，負有系爭合約書
    附卷為證，堪信為真實。
四、原告主張，依系爭合約書約定，被告為伊修改軟體設計第一
    階段撰寫6個月，專案設計第二階段撰寫9個月，迄今被告第
    一階段部分未完全給付，第二階段亦已遲延，且依合約提供
    使用課程並到府教學，已屬違約等情，固為被告所否認，並
    以前開情詞置辯。惟查：
  (一)依系爭合約書第1條第1項約定，弘宜整合管理系統修改第一
    階段部分撰寫6個月，專案設計第二階段部分，撰寫9個月；
    同條第2款約定，前款各項履行期間均自本合約簽訂生效之
    日起算，設計起算時為本公司軟體安裝日起算。原告主張，
    第一階段修改軟體設計乃由被告安裝軟體到原告公司電腦上
    ，再進行修改乙情，乃被告所不爭。是依前開約定，第一階
    段之履行期間為被告將軟體安裝至原告公司電腦之日起6個
    月內完成。被告陳稱，伊係於91年11月26日赴原告公司安裝
    弘宜整合管理系統於其使用之電腦等語（見本院卷第41頁）
    ，並為原告書狀所自承（見本院卷第103頁），是被告依約
    應於92年5月26日以前完成第一階段之修改設計。
  (二)被告雖抗辯，伊確依約於6個月內依約完成第一階段之修改
    設計云云，並提出客戶維修備忘錄為證。惟查，觀諸被告所
    提客戶維護備忘錄之記載，92年5月26日以前之最近維護訓
    練內容為「討論進度」，而迄最後記載時間之92年12月2日
    ，均未見有原告簽認完成第一階段之內容，且於92年12月2
    日，維護訓練內容為「更新1120版」，而前於同年9月22日
    為更新0919版，92年7月8日更新0626版，92年5月28日更新
    為0526版等（見本院卷第48頁），足見該等修改均已晚於前
    開契約約定之92年5月26日時程。次查，依原告所提未修改
    傳真上列有12項未修正部分（見本院卷第86頁），其時間進
    度多載為92年9月20日、92年9月9日，證人即被告之顧問工
    程師甲○環亦到庭證稱該傳真為其所發，可認被告遲在92年
    9月前仍未完成第一階段應交付軟體。
  (三)被告雖舉證人丁○○到庭證稱：「（原複代：第一階段及第
    二階段軟體必須達到何階段，才可以使用？）縱使只達到30
    ％也是可以用的，但多少％都是由業主決定。」然查，本院
    審理中，被告提出其主張已完成設計之光碟供原告核對，原
    告陳報比對結果略有，只有中文採購單、欠缺內建單價之功
    能、無法顯示每月出貨額度統計表、欠缺回饋欄位、無法輸
    入合約編號、無法顯示歐元計價、欠缺折讓之欄位、客戶住
    址報表、客戶當月生日名單、客戶標籤列印、無法輸入是否
    為經銷商、對帳單表格未顯示出貨明細及預收款金額、收款
    金額、無安全存量計算... 等等缺失（見本院卷第99、100
    頁），且為被告所自認（見本院卷第147頁背面），可足認
    被告未完成第一階段應交付之軟體。
  (四)次按，債務不履行，債務人所以應負損害賠償責任，係以有
    可歸責之事由存在為要件。故債務人苟證明債之關係存在，
    債權人因債務人不履行債務（給付不能、給付遲延或不完全
    給付）而受損害，即得請求債務人負債務不履行責任，如債
    務人抗辯損害之發生為不可歸責於債務人之事由所致，即應
    由其負舉證責任，如未能舉證證明，自不能免責。查系爭合
    約書關於第二階段專案設計之履行期間為9個月，已如前述
    。原告主張第二階段專案設計，並無如第一階段安裝軟體後
    再行設計之問題，參以證人甲○環於本院證稱：「... 裝機
    是指第一階段，第二階段在第一階段開始沒多久他們給我們
    需求後，我們就開始作第二階段，但那部分進度比較慢...
    」等語（見本院卷第82頁），足證，第二階段與第一階段同
    時進行，而依前述系爭合約書第1條第2款之規定，履行期間
    自合約書簽訂生效之日即91年9月20日起算9個月內完成，是
    該完成期限為92年6月20日。被告雖辯稱，伊已完成系爭合
    約書約定第二階段軟體設計之80％，嗣因原告公司之人事更
    迭，擬變更已進行之第二階段設計內容，甚至要求超出合約
    範圍之軟體設計項目，卻拒絕追加價金，致伊無法續行第二
    階段最後2個月之程式設計工作云云。姑不論原告對被告是
    否完成第二階段80％之設計，然依被告自認之內容，其並未
    在92年6月20日完成專案設計，已可認定。被告雖稱，係因
    原告擬變更已進行之第二階段設計內容，甚至要求超出合約
    範圍之軟體設計項目，致伊無法續行第二階段設計一節，已
    為原告所否認，被告迄不能舉證證明原告要求何項設計內容
    係超過合約約定範圍，所辯無法於期限內提出為不可歸責云
    云，顯不可採。
五、按兩造系爭合約書第8條約定：「... 乙方（即被告）如有
    給付遲延之情事者，即按照專案設計第二階段應交付日開始
    罰款，每遲延1日罰款總額之千分之一金額，直到壹年後，
    若再無法如期交貨時，甲方（即原告）得請求回復原狀（即
    返還價金），而乙方不得有異議，而乙方如有無法給付（不
    管因技術面或天災人禍）之情事時，則應加倍賠償。」本件
    被告於第一階段履行期限92年5月26日、第二階段履行期限
    92 年6月20日，均未能如期給付，已屬給付遲延，依前開約
    定，應按照專案設計第二階段應交付日即92年6月20日之翌
    日開始罰款，兩造系爭合約書約定價金60萬元，是每遲延1
    日以價金總額之千分之一計算罰款金額即600元。又自92年6
    月20日起遲延1年後即93年6月20日以後，原告得請求回復原
    狀返還價金，依兩造契約文義，應指原告得解除契約，請求
    返還已付價金。是原告於93年8月30日發函通知催告被告於
    函到7日內提出給付，被告仍未為之，原告再於93年9月21日
    發函解除契約，該函於93年9月24日到達被告，均有律師函
    及回執附卷可證，是原告自得依前開約定，請求被告返還已
    付價金即定金30萬元，及自92年6月21日起至解除契約之日
    即93年9月24日止，按日以600元計算之罰款計277,200元（
    600×462），原告僅請求274,800元即屬有據。
六、綜上，原告本於系爭合約書第8條約定，請求被告給付
    574,800元暨自起訴狀繕本送達翌日起即94年1月8日起至清
    償日止，按年息5％計算之利息，洵屬有據，應予准許。又
    本件被告給付遲延部分既經認定，兩造關於被告有無提供教
    育訓練之攻擊防禦方法及證據，即與本判決之論斷不生影響
    ，爰毋庸再予論駁。
七、兩造均陳明願供擔保，請求宣告假執行及免為假執行，核均
    無不合，爰分別酌定相當擔保金額准許之。
八、據上論結：本件原告之訴為有理由。依民事訴訟法第78條、
    第390條第2項、第392條第2項，判決如主文。
中　　華　　民　　國　　94　　年　　12　　月　　26　　日
                  民事第一庭    法　官　詹文馨
以上正本係照原本作成
如對本判決上訴，須於判決送達後20日內向本院提出上訴狀
中　　華　　民　　國　　94　　年　　12　　月　　29　　日
                    　　　　　　書記官　林玲華
民事訴訟法第390條
(應依聲請宣告假執行之判決)
關於財產權之訴訟，原告釋明在判決確定前不為執行，恐受難於
抵償或難於計算之損害者，法院應依其聲請，宣告假執行。
原告陳明在執行前可供擔保而聲請宣告假執行者，雖無前項釋明
，法院應定相當之擔保額，宣告供擔保後，得為假執行。
民事訴訟法第392條
法院得宣告非經原告預供擔保，不得為假執行。
法院得依聲請或依職權，宣告被告預供擔保，或將請求標的物提
存而免為假執行。
依前項規定預供擔保或提存而免為假執行，應於執行標的物拍定
、變賣或物之交付前為之。
